# 关于合并报表层面成本法和权益法相互转换的处理

提问人：DHT1996 时间：2019-04-03 00:04:15
各位老师好，
比如 2018 年 1 月 1 日甲合并乙，形成非同一控制下的企业合并，持股比例60%，采用成本法核算。 2019 年 1 月 1 日甲将40%的股份出售，持股比例降为 20%，此时在个别报表层面是追溯调整，那么在合并层面，是不是相当于先把所持有的全部股份（即 60%）都卖掉，顺带将 18 年确认过的应享有的其他综合收益、其他权益变动也转销并确认投资收益，然后再将 20%的股权按照 2019 年 1 月 1 日当天的公允价值买入？如果是的话，那么买入时的成本（ 2019 年 1 月 1 日当天 20% 的股权的公允价值）应该和什么作比较，从而调整初始投资成本呢？是和 2019 年 1 月 1 日当天乙公司可辨认净资产公允价值的 20% 比较，还是和由 2018 年 1 月 1 日乙公司可辨认净资产公允价值持续计算得到的在 2019 年 1 月 1 日当天的账面价值的 20%比较，或者是和其他某个评估值进行比较呢？另外，我在做合并抵消分录相关的习题的时候，例如成本法转权益法，在写权益法调整的合并抵消分录时，我是先把个别层面从购买日起到减资日所有账务处理先全部写出来，然后再把合并层面的所有处理也写出来，再比较个别层面与合并层面各个科目发生额的差异，从而挤出合并抵消分录中各个科目的发生额，请问这样可以吗，是自己平时到处找案例尝试然后总结出来的，不知道可不可行。
在校大学生，缺乏实务经验，许多问题绞尽脑汁也想不懂，求助大伙希望能解开疑惑，谢谢！

回答人：chenyiwei
你的 “在合并层面，是不是相当于先把所持有的全部股份（即 60%）都卖掉，顺带将 18 年确认过的应享有的其他综合收益、其他权益变动也转销并确认投资收益，然后再将 20%的股权按照 2019 年 1 月 1 日当天的公允价值买入” 理解是对的。
买入时的成本（ 2019 年 1 月 1 日当天 20% 的股权的公允价值）应与2019 年 1 月 1 日当天的可辨认净资产公允价值相比较以确定模拟商誉/负商誉金额，后续合并报表层面的权益法核算时，也要以 2019 年 1 月 1 日当天的可辨认净资产公允价值为基础对折旧、摊销、成本结转等进行调整，以调整后的净利润进行合并报表层面的权益法核算。所以，对剩余股权，虽然个别报表和合并报表层面都是权益法核算，但权益法核算的成本、损益调整计量基础等都不相同，最终的投资收益和长期股权投资账面价值也不同。